【裁判字號】    98,台上,4041
【裁判日期】    980716
【裁判案由】    常業詐欺
【裁判全文】
最高法院刑事判決            九十八年度台上字第四０四一號
上  訴  人  乙○○
            丙○○
上 列一 人
選任辯護人  張義祖律師
上  訴  人  丁○○  男民國○○年○月○○日生
                    身分證統一編號：Ｚ000000000
                    住台北市大安區○○○路○段308巷64號5
            戊○○  女民國○○年○月○○日生
                    身分證統一編號：Ｚ000000000
                    住台灣省台北縣中和市○○路○段63巷10
上 列一 人
選任辯護人  劉國斯律師
上  訴  人  己○○  男民國○○年○○月○○日生
                    身分證統一編號：Ｚ000000000
                    住台北市萬華區○○○路4號7樓之17
            甲○○  男民國○○年○月○日生
                    身分證統一編號：Ｚ000000000
                    住台灣省台東縣台東市○○路○段396巷7
上列上訴人等因常業詐欺案件，不服台灣高等法院中華民國九十
五年四月六日第二審判決（九十四年度上訴字第二五一九號，起
訴案號：台灣台北地方法院檢察署九十三年度偵字第一八八五、
七二一八號），提起上訴，本院判決如下：
    主  文
上訴駁回。
    理  由
一、乙○○、丙○○、戊○○、己○○、甲○○部分
按刑事訴訟法第三百七十七條規定，上訴於第三審法院，非以判
決違背法令為理由，不得為之。是提起第三審上訴，應以原判決
違背法令為理由，係屬法定要件。如果上訴理由書狀並未依據卷
內訴訟資料，具體指摘原判決不適用何種法則或如何適用不當，
或所指摘原判決違法情事，顯與法律規定得為第三審上訴理由之
違法情形，不相適合時，均應認其上訴為違背法律上之程式，予
以駁回。本件上訴人戊○○上訴意旨略稱：戊○○係因誤信丙○
○為國泰世華銀行之理財專員，其租借金融帳戶之目的在執行業
務，因而出租帳戶，原判決在並無證據證明戊○○認識詐欺集團
成員，及知悉詐欺集團利用戊○○提供之金融帳戶為詐欺行為之
情形下，即認定戊○○有幫助他人犯常業詐欺罪之不確定故意，
有判決不載理由之違法等語。上訴人己○○上訴意旨略稱：共同
被告虎經綸、林伯塤並未立於證人之地位陳述，原審以渠二人之
陳述作為認定己○○之犯罪依據，不當剝奪己○○對證人之詰問
權；原判決於事實認定己○○接續出賣或出租如原判決附表二編
號四所列標示有被害人之帳戶，惟被害人究竟係何人？究竟係出
賣抑或係出租？原判決未於理由內說明，有判決理由矛盾之違法
；虎經綸、林伯塤之陳述，無從證明己○○有幫助犯罪之主觀認
識，原審未調查明確，自非適法等語。上訴人丙○○上訴意旨略
稱：原判決於理由欄先謂丙○○係接續犯，僅論以一罪，嗣又稱
第一審認丙○○係連續犯無不當，而駁回丙○○在第二審之上訴
，自屬違法；丙○○並無前科，犯罪情節輕微，而犯案情節較重
之吳佳蓮於第一審獲判緩刑，姚明豐另案僅判處有期徒刑四月得
易科罰金，原判決未予丙○○緩刑宣告，有違比例原則及平等原
則；又丙○○已賠償被害人新台幣（下同）三萬元等語。上訴人
甲○○上訴意旨略稱：原判決於理由欄說明依據甲○○及證人李
龍儒、黃進隆、林伯塤、虎經綸、翁億程等人證述之情節，並通
訊監察譯文等證據，堪認如原判決附表三編號四、十七至二三所
示之帳戶亦係甲○○、丁○○所屬之集團所收購等情，然原判決
事實欄並未具體認定上述帳戶亦為甲○○、丁○○所屬之集團所
收購，與理由欄之說明不盡相符，有判決理由矛盾之違法等語。
上訴人乙○○上訴意旨略稱：乙○○因失業及欲清償銀行卡債利
息，而出賣銀行存摺，不知遭人作為詐騙用途，亦無害人之意，
原判決量刑過重，請從輕量刑，並予緩刑機會等語。
惟查：證據之取捨、事實之認定，乃事實審法院職權行使之範圍
，事實審法院經調查證據之結果，本於確信，依自由心證之取捨
證據，苟其取捨，與經驗法則或論理法則無違，即不得任意指為
違法，而據為適法之第三審上訴理由。本件原判決認定乙○○、
丙○○、戊○○、己○○、甲○○分別有原判決事實欄一、二、
三部分所載之犯行，因而維持第一審依修正前刑法規定，論處甲
○○、乙○○連續幫助常業詐欺罪刑（甲○○處有期徒刑一年二
月，乙○○累犯，處有期徒刑一年），論處己○○、丙○○、戊
○○幫助常業詐欺罪刑（己○○累犯，處有期徒刑十月，丙○○
、戊○○各處有期徒刑八月）部分之判決。係以：乙○○、丙○
○、戊○○、己○○、甲○○之自白，證人李龍儒、黃進隆、林
伯塤、虎經綸、翁億程之證言，如原判決附表三所示各被害人之
陳述，通訊監察譯文，如原判決附表二（標示有被害人部分）所
示各銀行、郵局帳戶之開戶資料，及如原判決附表三所示之各自
動櫃員機交易明細表及帳戶往來明細等證據資料，為綜合之判斷
。並說明公訴意旨另以：甲○○、乙○○、己○○、丙○○、戊
○○分別出售如原判決附表二編號一A.B.D.E.、編號三D.E.、編
號四C.D.E.F.、編號五A.B.C.D.E.G.H.等帳戶供他人詐騙財物之
用等情，因認甲○○、乙○○、己○○、丙○○、戊○○分別另
涉有幫助常業詐欺、幫助洗錢、幫助常業洗錢等罪嫌。又李隆儒
為首之詐騙集團另涉有如原判決附表四所示之常業詐欺犯行等情
。經審理結果，認不能證明甲○○、乙○○、己○○、丙○○、
戊○○犯罪，惟因公訴人認與上開有罪部分分別有修正前刑法裁
判上一罪或實質上一罪關係，爰不另為無罪之諭知。已詳細敘述
其所憑之證據及認定之理由，所為論斷，俱有卷存證據資料可資
覆按，並無採證或認定事實違背經驗法則或論理法則，或其他違
背法令之情形。乙○○、丙○○、戊○○、己○○、甲○○之上
訴意旨雖分別指原判決違法，然查：(一)、原判決於理由一、(五)已
詳細說明其憑以認定戊○○出租銀行帳戶具有幫助常業詐欺之不
確定故意之論據，自無判決不備理由之違法情形可言。(二)、共犯
虎經綸、林伯塤於另案以被告身分所為之陳述，對於己○○而言
，固為被告以外之第三人在審判外之陳述，惟依原審民國九十五
年三月十六日審判筆錄所載，原審法院審判長於審判期日調查證
據時，業已依法就虎經綸、林伯塤所為之陳述提示予己○○及其
辯護人辨認並告以要旨，並詢問有何意見，己○○及其辯護人在
明知虎經綸、林伯塤上開陳述有未經其行使詰問權之情形下，均
答稱「沒有意見」，且未於言詞辯論終結前聲明異議，而有可認
已放棄對於虎經綸、林伯塤上開審判外陳述內容行使詰問權之情
形，則虎經綸、林伯塤於另案以被告身分所為之陳述，對己○○
自有證據能力，原審併引為犯罪證據，自不容指為違法。又原判
決於附表三編號十至十五已詳細認定記載匯款至己○○所提供之
帳戶內之被害人，己○○指稱原判決未認定該部分被害人云云，
顯與卷證資料不符。(三)、本件第一審判決認定丙○○係接續犯，
僅論以一罪，原審法院同此認定，因而駁回丙○○在第二審之上
訴，要無違法可言。原判決理由二關於「原審（第一審）認被告
甲○○、乙○○、己○○、丙○○、戊○○事證明確，依刑法第
五十六條、第三百四十條、第三十條第二項、第四十七條……經
核認事用法，均無不當，量刑亦屬妥適。甲○○、乙○○上訴否
認犯罪；己○○、丙○○、戊○○上訴認原審量刑過重，經核均
無理由，應予駁回。」部分之論述，顯然係就駁回乙○○、丙○
○、戊○○、己○○、甲○○第二審上訴之理由合併敘述，並非
認丙○○所為係修正前刑法之連續犯，丙○○之上訴意旨顯屬誤
會。(四)、緩刑宣告與否，乃事實審法院職權裁量之範圍，倘其未
逾越法律所規定之範圍，亦無明顯違反比例原則、平等原則，而
得認為係濫用裁量權等情事，即不得任意指摘為違法，以為適法
之第三審上訴理由。本件原判決未予丙○○緩刑宣告，核屬事實
審法院之職權行使，既無違反比例原則、平等原則情事，自不得
指為違法。又丙○○賠償被害人三萬元部分，係第二審判決後發
生之事實，本院為法律審，自無從斟酌。(五)、依原判決於事實欄
一之(一)之記載，原判決已認定原判決附表三所示之各帳戶，均為
甲○○、虎經綸所屬之收購帳戶集團出售予「阿西」、「阿春」
等所組之詐欺犯罪集團。則原判決理由內關於原判決附表三編號
四、十七至二三所示之帳戶亦係甲○○、丁○○所屬之集團所收
購部分之說明，自屬原判決上述認定事實之範圍，亦無判決理由
矛盾之違法情形。(六)、乙○○之上訴意旨並未具體指摘原判決有
何不適用法則或適用不當之違背法令情事，徒稱原判決量刑過重
，請從輕量云云，自非適法之第三審上訴理由。另本件為程序判
決，乙○○求為緩刑宣告乙節，本院亦無從審酌。綜上，本件乙
○○、丙○○、戊○○、己○○、甲○○之上訴，核與法律規定
得為第三審上訴理由之違法情形，不相適合。渠等之上訴違背法
律上之程式，均應予駁回。
二、丁○○部分
查第三審上訴書狀，應敘述上訴之理由，其未敘述者，得於提起
上訴後十日內補提理由書於原審法院，已逾上述期間，而於第三
審法院未判決前仍未提出上訴理由書狀者，第三審法院應以判決
駁回之，刑事訴訟法第三百八十二條第一項、第三百九十五條後
段規定甚明。本件上訴人丁○○因常業詐欺案件，不服原審判決
，於九十五年四月二十八日提起上訴，並未敘述理由，迄今逾期
已久，於本院未判決前仍未提出，依上開規定，其上訴自非合法
，應予駁回。
據上論結，應依刑事訴訟法第三百九十五條，判決如主文。
中    華    民    國  九十八  年    七    月   十六   日
                      最高法院刑事第五庭
                          審判長法官  陳  正  庸
                                法官  賴  忠  星
                                法官  林  秀  夫
                                法官  宋      祺
                                法官  陳  祐  治
      本件正本證明與原本無異
                                      書  記  官
中    華    民    國  九十八  年    七    月   二十   日
                                                      Ｅ


司法院資訊處製作；財團法人民間司法改革基金會備份。
